【裁判字號】    95,上訴,2467
【裁判日期】    951130
【裁判案由】    毒品危害防制條例
【裁判全文】
臺灣高等法院臺中分院刑事判決        95年度上訴字第2467號
上  訴  人  臺灣彰化地方法院檢察署檢察官
被      告  乙○○
上列上訴人因被告違反毒品危害防制條例案件，不服臺灣彰化地
方法院95年度訴字第1312號中華民國95年8月31日第一審判決 （
起訴案號：臺灣彰化地方法院檢察署95年度毒偵字第2290號），
提起上訴，本院判決如下：
    主    文
原判決撤銷。
乙○○連續施用第一級毒品，累犯，處有期徒刑壹年，扣案之注
射針筒壹支沒收；又連續施用第二級毒品，累犯，處有期徒刑柒
月。應執行有期徒刑壹年伍月，扣案之注射針筒壹支沒收。
    犯罪事實
一、乙○○於民國 92年8月15日，曾因施用第一、二級毒品案件
    ，經臺灣彰化地方法院以 92年度訴字第751號分別判處有期
    徒刑9月、4月，定應執行有期徒刑1年確定，於 93年12月19
    日縮短刑期執行完畢；復於94年12月28日，因施用第一、二
    級毒品案件，經該院於94年12月28日以94年度訴字第2031號
    分別判處有期徒刑6月、5月，應執行有期徒刑10月，於95年
    年3月14日易科罰金執行完畢；其於 90年間，另因施用毒品
    案件，經該院裁定送觀察、勒戒後，認無繼續施用毒品之傾
    向，於 90年6月15日觀察勒戒執行完畢釋放。詎其不知悔改
    ，又分別基於施用第一級毒品海洛因、第二級毒品甲基安非
    他命之概括犯意，於上開觀察勒戒執行完畢釋放後 5年內，
    自95年1月27日起至95年5月27日上午約8、9時許止，在其彰
    化縣鹿港鎮○○里○○路 ○段59號住處廁所內，將海洛因摻
    水，再以注射針筒注射入體內之方式，連續施用第一級毒品
    海洛因多次，平均約每3日施用1次；另自 95年1月27日起至
    95年5月27日上午約 8、9時許止，亦在上開住處廁所內，將
    甲基安非他命置於玻璃管，再以燒烤吸食煙霧之方式，連續
    施用第二級毒品甲基安非他命多次，平均約每3日施用1次。
    嗣於95年5月27日下午5時30分，經警在彰化縣鹿港鎮○○路
    與民權路口臨檢查獲，並扣得其所有供施用第一級毒品海洛
    因所用之注射針筒1支。
二、案經彰化縣警察局鹿港分局報請臺灣彰化地方法院檢察署檢
    察官偵查起訴。
    理    由
一、訊據被告對其於上開時、地，分別連續施用第一級毒品海洛
    因及第二級毒品甲基安非他命之事實，均坦承不諱（見原審
    卷第23頁，本院卷第24頁），且被告於95年5月27日晚上7時
    16分許，經警採集其尿液送驗結果，分別呈嗎啡及甲基安非
    他命之陽性反應，有詮昕科技股份有限公司濫用藥物尿液檢
    驗報告及委託檢驗尿液代號與真實姓名對照表附卷可稽（見
    偵查卷第19、38頁）附卷可稽，並有被告所有供施用海洛因
    之注射針筒 1支扣案可佐，足見被告上開自白與事實相符。
    又被告於90年間，因施用毒品案件，經臺灣彰化地方法院裁
    定送觀察、勒戒後，認無繼續施用毒品之傾向，於 90年6月
    15日觀察勒戒執行完畢釋放等情，有臺灣高等法院被告前案
    紀錄表、臺灣彰化地方法院檢察署刑案資料查註紀錄表附卷
    可參，被告於上開觀察、勒戒執行完畢釋放後 5年內，再犯
    本案施用毒品罪，自應依法論科，本案事證明確，被告上開
    犯行應堪認定。
二、查被告行為後，關於刑法第56條連續犯之規定，雖經總統於
    94年2月2日公布廢除，並自95年7月1日起生效，惟廢除連續
    犯後，須依數罪併罰之規定處罰，經比較後並非較有利於被
    告，依修正後刑法第2條第1項前段之規定，自應適用行為時
    法即修正前刑法第56條連續犯之規定處斷。又刑法第47條關
    於累犯之規定，修正前原規定為「受有期徒刑之執行完畢，
    或受無期徒刑或有期徒刑一部之執行而赦免後， 5年以內再
    犯有期徒刑以上之罪者，為累犯，加重本刑至2分之1」，修
    正後則為「受徒刑之執行完畢，或一部之執行而赦免後， 5
    年以內故意再犯有期徒刑以上之罪者，為累犯，加重本刑至
    2分之1」，依被告之前科紀錄，無論依修正前、後刑法第47
    條之規定均構成累犯，修正後之法律，並未較有利於行為人
    ，此部分亦應適用修正前之規定。再被告行為時，修正前刑
    法第 51條第5款係規定「宣告多數有期徒刑者，於各刑中之
    最長期以上，各刑合併之刑期以下，定其刑期。但不得逾20
    年」，修正後刑法第 51條第5款則規定「宣告多數有期徒刑
    者，於各刑中之最長期以上，各刑合併之刑期以下，定其刑
    期。但不得逾30年」，比較修正前後合併定有期徒刑執行刑
    之標準，亦以修正前刑法第 51條第5款之規定較有利於行為
    人，合先敘明。
三、核被告所為，係犯毒品危害防制條例第 10條第1項之施用第
    一級毒品罪及同條例第 10條第2項之施用第二級毒品罪。被
    告持有第一、二級毒品，進而施用，其持有之低度行為各為
    施用之高度行為所吸收，均不另論罪。被告先後多次施用第
    一級毒品海洛因、第二級毒品甲基安非他命，各時間緊接，
    犯罪構成要件相同，顯係基於概括犯意為之，均為連續犯，
    均依修正前刑法第56條之規定，各論以一罪，並均加重其刑
    。被告有犯罪事實欄所載之前科犯行，於 95年3月14日執行
    完畢等情，有上開前案紀錄表存卷可考，其於受有期徒刑執
    行完畢後， 5年內再犯本案有期徒刑以上之上開兩罪，均為
    累犯，均應依修正前刑法第47條之規遞加重其刑。被告所犯
    上開兩罪，犯意各別，行為互異，應分論併罰。另被告自95
    年1月27日某時起，至95年5月26日止，連續施用第二級毒品
    甲基安非他命多次之事實，雖未據起訴，然該部分與公訴人
    已起訴並經論罪科刑之部分，有連續犯之裁判上一罪關係，
    為起訴效力所及，本院自應併予審究。又起訴書雖記載被告
    自前案宣示判決後之某日起，至 95年5月27日為警採尿回溯
    72小時內之某時止，連續施用第一級毒品犯行，然業經公訴
    人於原審更正起訴事實為被告自 95年1月27日某時起，至95
    年 5月27日上午約8、9時許止，連續施用第一級毒品多次，
    附此敘明。原審以被告罪證明確，予以論罪科刑，固非無見
    ，惟按連續犯，其行為終了時，又在另一犯罪之有期徒刑執
    行完畢後5年以內，仍應成立累犯（最高法院33年上字第157
    7號判例 〈嗣雖因刑法修正後廢除連續犯之規定，而不再適
    用，然本案既構成連續犯，此判例於本案仍可適用〉、83年
    台上字第669號判決可資參照） ，被告所犯連續施用第一級
    、第二級毒品罪，其中部分之犯行（即95年3月15日至同年5
    月27日)，係於被告上開於95年3月14日之前科犯行執行完畢
    後，5年以內再犯罪，是上開95年3月14日之前科犯行，於本
    案仍應構成累犯，原審誤認未構成累犯，即有未洽。公訴人
    上訴意旨雖以：被告於95年7月24日上午6時許，又在其上開
    住處施用第一級、第二級毒品，且此部分之犯行與上開論罪
    科刑部分，有集合犯之關係，為實質上一罪，原審就此部分
    未併予審理，顯有違誤等語，指摘原判決不當，雖無理由（
    詳如後述），但原判決既有上述可議之處，自應由本院將原
    判決撤銷改判。爰審酌被告前曾有施用毒品罪行，經送觀察
    勒戒及科刑判決執行完畢釋放後，猶不知悔改，再施用毒品
    不輟，不僅戕害自身健康，更辜負國家將之視為病人，並施
    以長時間之戒治處遇之苦心，惟其對他人權益之侵害仍屬有
    限，且於犯後坦承犯行，暨其犯罪動機、目的、手段、施用
    之次數、期間及其智識程度、生活狀況等一切情狀，各量處
    如主文所示之刑，並依修正前刑法第51條第5 款之規定定其
    應執行刑。扣案之注射針管 1支，係被告所有且供其施用第
    一級毒品所用之物，業據其陳明在卷，應依修正前刑法第38
    條第1項第2款之規定，併予宣告沒收。
四、臺灣彰化地方法院檢察署95年度毒偵字第3428、3571、4487
    號移送併辦意旨部略以：被告自 95年5月27日後某日起至95
    年10月7日或其前3日某時止，又在其上開住處，施用第一級
    毒品海洛因多次；另自95年5月27日後某日起至95年10月3日
    某時止，在其上開住處，施用第二級毒品甲基安非他命多次
    ，嗣分別於：(一)95年7月26日下午4時30分許，在彰化縣福興
    鄉○○路○段379號前；(二) 95年9月1日上午8時10分許，在彰
    化縣鹿港鎮○○○路621之3號前；(三) 95年10月7日晚上11時
    40分許，在彰化縣鹿港鎮○○路○段333號前，為警查獲。因
    施用毒品本身即具有成癮性，且施用行為本身即有反覆之性
    質，故被告多次密集施用第一級毒品海洛因、第二級毒品甲
    基安非他命之犯行，在法律評價上應屬於集合犯，為屬實質
    上一罪，爰移送併案審理等語。惟按連續數行為而犯同一之
    罪名，部分之數行為發生在新法施行前者，新法施行後，該
    部分適用最有利於行為人之法律。若其中部分之一行為或數
    行為，發生在新法施行後者，該部分不能論以連續犯（最高
    法院95年第8次刑事庭會議決議參照）。經查：
  (一)被告於本院審理時供稱：伊於 95年5月27日經警查獲後，有
    想要改掉施用毒品之惡習，也有去找工作，嗣於同年7月 24
    日左右，遇到朋友，在朋友之慫恿下，才再施用毒品等語（
    見本院卷第24頁），足見被告於 95年5月27日經警查獲後，
    已有悔改之意，其於 95年7月24日左右再施用毒品，應係其
    友人介入慫恿下，另行起意，再行施用毒品。是本案並無證
    據足以證明被告自95年5月27日至同年月6月30日，又有施用
    第一級、第二級毒品之犯嫌，本院自無從併予審理。
  (二)又95年7月1日施行之刑法，已刪除連續犯之規定，而先後多
    次施用毒品之行為，以往法院之一致見解均認為係連續犯，
    豈能因刑法修正後，即將原屬連續犯罪質之行為，轉變成集
    合犯而論以一罪（連續犯廢除後，原屬連續犯之行為，應論
    以數罪）。查被告自 95年7月1日至同年7月24日以前，並無
    證據足以佐證其有施用第一級、第二級毒品之行為，已如前
    述，況縱認被告確有自95年7月1日起至同年10月7日或其前3
    日某時止，施用第一級毒品海洛因多次，及另自95年7月1日
    起至同年 10月3日某時止，施用第二級毒品甲基安非他命多
    次之行為，惟因該部分犯行發生在刑法新法施行後，刑法有
    關連續犯之規定已遭刪除，此部分與上開論罪科刑部分原存
    之連續關係，已因刑法於95年7月1日生效後受阻斷，亦無從
    成立連續犯，本院自從併予審理。
  (三)綜上，移送併辦部分，或無證據足以證明被告確有施用第一
    級、第二級毒品之行為，或係發生於刑法修正後，已無從成
    立連續犯，自應退由檢察官另行偵辦。
據上論斷，應依刑事訴訟法第369條第1項前段、第364條、第299
條第1項前段，毒品危害防制條例第10條第1項、第2項，刑法第1
1條前段、第2條第1項前段，修正前刑法第56條、第47條、第 38
條第1項第2款、第51條第5款，判決如主文。
本案經檢察官甲○○到庭執行職務。
中    華    民    國    95    年    11    月    30    日
              刑事第十庭  審判長法  官  林  照  明
                                法  官  李  平  勳
                                法  官  蔡  名  曜
上列正本證明與原本無異。
施用第一級毒品部分得上訴，其餘部分不得上訴。
如不服本判決應於收受送達後十日內向本院提出上訴書狀，其未
敘述上訴之理由者並得於提起上訴後十日內向本院補提理由書（
均須按他造當事人之人數附繕本）。
                                書記官  劉  恒  宏
中    華    民    國    95    年    12    月    5     日
【附錄本案判決論罪科刑法條全文】：
毒品危害防制條例第10條：
施用第1級毒品者，處6月以上5年以下有期徒刑。
施用第2級毒品者，處3年以下有期徒刑。
                                                      Ｒ


司法院資訊處製作；財團法人民間司法改革基金會備份。
